臺灣板橋地方法院刑事判決　　　　　　　96年度訴緝字第79號
公　訴　人　臺灣板橋地方法院檢察署檢察官
被　　　告　甲○○
　　　　　　　　　　（現另案在臺灣臺北監獄臺北分監執行）
上列被告因違反毒品危害防制條例案件，經檢察官提起公訴（95
年度偵字第2049號），本院合議庭裁定依簡式審判程序審理，本
院判決如下：
    主  文
甲○○連續轉讓第二級毒品，累犯，處有期徒刑柒月。
扣案安非他命拾肆包內之安非他命（鑑驗餘總淨重為肆點玖柒公
克）沒收銷燬之；扣案包裝毒品安非他命之塑膠袋拾肆個沒收之
。
    事  實
一、甲○○前有多項前科，曾因犯竊盜罪，經本院以92年度訴字
    第671 號判決判處有期徒刑六月確定；再因違反毒品危害防
    制條例案件，經本院以92年度簡字第14號判決判處有期徒刑
    六月確定；再因犯竊盜罪，經臺灣臺北地方法院以91年度簡
    字第4502號判決判處有期徒刑六月確定；前開三案經本院以
    93年度聲字第493 號裁定定應執行有期徒刑一年四月確定，
    並於民國94年1 月2 日執行完畢（於本件構成累犯）。詎不
    知悔改，其明知安非他命係毒品危害防制條例第2 條第2 項
    第2 款所規定之第2 級毒品，不得非法持有、轉讓之，竟基
    於無償轉讓第2 級毒品安非他命之概括犯意，自94年10月間
    起至95年1 月14日前之某日止，在臺北縣中和市○○街34巷
    3 號1 樓呂淑春之住處，連續多次提供其所有之毒品安非他
    命（每次轉讓之重量不詳），無償轉讓予呂淑春施用。嗣為
    警方據報於95年1 月14日下午6 時30分許，在上址臺北縣中
    和市○○街34巷3 號1 樓處查獲呂淑春、甲○○與乙○○等
    人，並扣得呂淑春與甲○○所共同持有之毒品安非他十四小
    包（鑑驗餘總淨重為4.97公克）。
二、案經臺北市政府警察局刑事警察大隊報告臺灣板橋地方法院
    檢察署檢察官偵查起訴。
    理  由
壹、訊據被告甲○○對於上揭犯罪事實均坦承不諱，核與同案被
    告呂淑春在警詢中證述之情節相符（見95年度偵字第2049號
    偵查卷第12頁）。此外，復有警方於95年1 月14日下午6 時
    30分許，在上址臺北縣中和市○○街34巷3 號1 樓查獲被告
    與呂淑春等人時，所扣得之毒品安非他十四小包（鑑驗餘總
    淨重為4. 97 公克）等物，足資佐證。而上開毒品安非他十
    四小包（鑑驗餘總淨重為4.97公克），確係被告與呂淑春所
    共同持有一節，亦經呂淑春供述在卷（見本院95年度訴字第
    2229號案件96年1 月2 日審判筆錄）。又前開扣案之物品經
    送臺北市政府警察局鑑驗之結果，該等物品確係安非他命，
    鑑驗餘總淨重為4.97公克等情，亦有卷附臺北市政府警察局
    95年9 月13日北市鑑毒字第493 號鑑驗通知書可稽（見本院
    95年度訴字第2229號案卷）。事證明確，被告犯行堪以認定
    ，應予依法論科。
貳、應適用之法律、科刑審酌事由及沒收物之處理：
一、新舊法比較：
  (一)刑法第二條：
    查被告行為後，刑法第2 條第1 項於94年2 月2 日以華總一
    義字第09400014901 號令修正公布，並自95年7 月1 日起施
    行；修正後刑法第2 條第1 項規定，已將新舊法律適用之「
    從新從輕」原則，改採「從舊從輕」原則，而此規定僅係規
    範行為後法律變更所生新舊法律比較適用之準據法，並非實
    體刑罰法律，自不生行為後法律變更之比較適用之問題，應
    逕行適用新法第2條第1項之規定。
  (二)刑法第56條連續犯之規定：
    被告行為後，刑法第56條連續犯之規定，業於94年1 月7 日
    修正公布刪除，並於95年7 月1 日施行，則被告多次轉讓毒
    品安非他命之犯行，因行為後新法業已刪除連續犯之規定，
    此刪除雖非犯罪構成要件之變更，但顯已影響行為人刑罰之
    法律效果，自屬法律有變更，依新法第2 條第1 項規定，比
    較新、舊法結果，仍應適用較有利於被告之行為時法律即舊
    法論以連續犯（最高法院95年第8 次刑事庭會議決議參照）
    。
  (三)刑法第47條第1 項累犯：
    修正後刑法第2 條第1 項明文：「行為後法律有變更者，適
    用行為時之法律。但行為後之法律有利於行為人者，適用最
    有利於行為人之法律。」改採「從舊從輕」主義，係規範行
    為後法律變更所衍生新舊法律比較適用之準據法，以適用最
    有利於行為人之法律為原則。據此，法院裁判時已在新法施
    行之後，雖新舊法之內容有所修正，但對行為人倘無有利或
    不利之情形者（例如僅修正法律用語，新舊法法定刑仍屬相
    同），即無適用上開規定為新舊法比較之問題。修正後刑法
    關於累犯之規定，其5 年以內再犯之罪以故意犯為限，始應
    論以累犯，惟如前案係依軍法審判者，亦應論以累犯。修正
    前刑法關於累犯之規定其5 年以內再犯之罪為有期徒刑以上
    之罪〈不分故意犯或過失犯〉，均應論以累犯。惟如前案係
    依軍法審判者，則不應論以累犯。本案被告有如事實攔所述
    之前科及刑之執行情形，其於有期徒刑執行完畢後，5 年以
    內故意再犯本件有期徒刑徒刑以上之罪，不論依新舊法規定
    ，均應論以累犯，比較新舊法結果，並無有利或不利之情形
    ，依前說明，本案關於被告是否構成累犯之適用，應適用裁
    判時之法律即刑法第47條第1 項規定。
  (四)綜合上述各條文修正前、後之比較，並依諸「新舊刑法關於
    刑之規定，雖同採從輕主義，係適用最有利於行為人之法律
    ，既曰法律，自較刑之範圍為廣，比較時應就罪刑有關之共
    犯、未遂犯、連續犯、牽連犯、結合犯以及累犯加重、自首
    減輕、暨其他法定加減原因、與加減例等一切情形，綜其全
    部之結果，而為比較，再適用有利於行為人之法律處斷」（
    參照最高法院24年上字第4634號判例要旨）及修正後刑法第
    2 條第1 項前段、後段規定之「從舊、從輕」原則，除了對
    於被告並無「有利或不利」之影響，並無適用修正後刑法第
    2 條第1 項之規定為比較新舊法適用之必要，而應適用裁判
    時之法律即刑法第47條第1 項累犯之規定外，爰依整體比較
    結果，適用被告行為時之法律，即修正前刑法之相關規定，
    予以論處。
二、查安非他命係毒品危害防制條例第2 條第2 項第2 款所規定
    之第二級毒品，核被告所為，係犯毒品危害防制條例第8 條
    第2 項之轉讓第二級毒品罪。被告轉讓第二級毒品安非他命
    前後，持有安非他命之低度行為，應為轉讓安非他命之高度
    行為所吸收，不另論罪。被告多次轉讓第二級毒品安非他命
    之犯行，時間緊接，犯罪構成要件相同，顯係出於概括犯意
    反覆為之，為連續犯，應依修正前刑法第56條之規定，論以
    連續轉讓第二級毒品罪，並加重其刑。查被告前有多項前科
    ，曾因犯竊盜罪，經本院以92年度訴字第671 號判決判處有
    期徒刑六月確定；再因違反毒品危害防制條例案件，經本院
    以92年度簡字第14號判決判處有期徒刑六月確定；再因犯竊
    盜罪，經臺灣臺北地方法院以91年度簡字第4502號判決判處
    有期徒刑六月確定；前開三案經本院以93年度聲字第493 號
    裁定定應執行有期徒刑一年四月確定，並於94年1 月2 日執
    行完畢等情，此有臺灣高等法院被告前案紀錄表在卷可憑，
    其於受有期徒刑之執行完畢後，五年以內再犯本件有期徒刑
    以上之罪，為累犯，應依刑法第47條第1 項之規定遞加重其
    刑。
三、爰審酌被告行不佳，猶不知悔改，竟多次轉讓第二級毒品安
    非他命予他人，嚴重戕害國民身體健康，惟被告犯業已坦承
    全部犯行，甚有悔意等一切情狀，量處被告如主文所示之刑
    ，以資懲儆。
四、沒收：
    扣案之安非他命十四小包內之安非他命（鑑驗餘總淨重為4.
    97公克）為查獲之第二級毒品，不論屬犯人與否，均應依毒
    品危害防制條例第18條第1 項前段之規定沒收銷燬之。又扣
    案包裝毒品安非他命之塑膠袋十四個為被告所有，且供本件
    轉讓第二級毒品安非他命所用之物，應依毒品危害防制條例
    第19條第1 項之規定宣告沒收。
、被告呂淑春涉犯轉讓第二級毒品罪嫌部分，業經本院以95年
    度訴字第2229號案件審結。
肆、末按「除被告所犯為死刑、無期徒刑、最輕本刑為三年以上
    有期徒刑之罪或高等法院管轄第一審案件者外，於前條第一
    項程序進行中，被告先就被訴事實為有罪之陳述時，審判長
    得告知被告簡式審判程序之旨，並聽取當事人、代理人、辯
    護人及輔佐人之意見後，裁定進行簡式審判程序。」刑事訴
    訟法第273 條之1 第1 項定有明文。查本件被告所犯上開轉
    讓毒品之罪，非最輕本刑為三年以上有期徒刑之罪，且被告
    於本院96年3 月16日審判程序進行中，復就被訴之事實為有
    罪之陳述，經告知被告簡式審判程序之旨，被告及公訴人對
    於本件改依簡式審判程序審理亦均表示無意見，本院即依前
    揭刑事訴訟法規定，裁定本件進行簡式審判程序，末此敘明
    。
據上論斷，應依刑事訴訟法第299 條第1 項前段、第273 條之1
第1 項，毒品危害防制條例第8 條第2 項、第18條第1 項前段、
第19條第1 項，刑法第11條、第2 條第1 項、修正前第56條、第
47條第1 項，判決如主文。
本案經檢察官王聖涵到庭執行職務。
中　　華　　民　　國　　96　　年　　3 　　月　　30　　日
                  刑事第十九庭  法　官  許必奇
上列正本證明與原本無異。
如不服本判決，應於判決送達後10日內，向本院提出上訴狀。
                                書記官　金和國
中　　華　　民　　國　　96　　年　　3 　　月　　30　　日
附錄：
毒品危害防制條例第8條第二項：
轉讓第二級毒品者，處 6 月以上 5 年以下有期徒刑，得併科新
臺幣 70 萬元以下罰金。
